臺灣高雄地方法院刑事判決　　　　　　　100年度易字第806號
公　訴　人　臺灣高雄地方法院檢察署檢察官
被　　　告　許景能
上列被告因詐欺案件，經檢察官提起公訴（100 年度偵緝字第59
5號），本院判決如下：
    主  文
許景能幫助犯詐欺取財罪，處有期徒刑參月，如易科罰金，以新
臺幣壹仟元折算壹日。
    事  實
一、許景能預見提供金融機構帳戶資料等物供他人使用，有可能
    遭該人及其所屬之詐騙集團作為犯罪贓款匯進提出所用，竟
    以縱有人持其金融帳戶為詐欺取財之工具，亦不違背其本意
    之幫助詐欺取財未必故意，於民國98年7 月4 日前某日，在
    不詳地點，將其所有華南商業銀行東高雄分行帳號00000000
    0000號帳戶（下稱系爭帳戶）之存摺、提款卡及密碼，交付
    與真實姓名年籍不詳之人。嗣該姓名年籍不詳之人所屬之詐
    騙集團成員，即意圖為自己不法之所有，於98年7 月4 日17
    時8 分許，撥打電話予黃柏潤，佯稱取消分期付款之操作錯
    誤，須整合系爭帳戶云云，致黃柏潤陷於錯誤，於同日17時
    44分許，依該詐騙集團成員之指示操作自動櫃員機，誤將新
    臺幣（下同）39,000元匯入系爭帳戶，該詐騙集團人士旋即
    將詐得之款項提領一空。嗣黃柏潤查覺受騙，報警循線查悉
    上情。
二、案經新北市政府警察局永和分局報告臺灣板橋地方法院檢察
    署呈請臺灣高等法院檢察署檢察長核轉臺灣高雄地方法院檢
    察署檢察官偵查起訴。
    理  由
壹、證據能力部分：
    按被告以外之人於審判外之陳述雖不符刑事訴訟法第159 條
    之1 至之4 等4 條之規定，而經當事人於審判程序同意作為
    證據，法院審酌該言詞陳述或書面陳述作成時之情況，認為
    適當者，亦得為證據；當事人、代理人或辯護人於法院調查
    證據時，知有刑事訴訟法第159 條第1 項不得為證據之情形
    ，而未於言詞辯論終結前聲明異議者，視為有前項之同意，
    同法第159 條之5 定有明文。本判決所引用之證據資料（詳
    後引之證據），其中傳聞證據部分，縱無刑事訴訟法第159
    條之1 至第159 條之4 或其他規定之傳聞證據例外情形，亦
    因被告許景能及檢察官於本院審理程序時均未加爭執，且本
    院審酌證據作成之形式，均無瑕疵、與待證事實具有關聯性
    等情況，認為適當，且無不法取得之情形，應認得為證據，
    揆諸前開說明，具有證據能力。
貳、實體部分：
一、訊據被告許景能固坦承系爭帳戶為其所有，惟矢口否認有何
    上開犯行，辯稱：系爭帳戶之存摺及提款卡，我都放在隨身
    小包包內，提款卡密碼則紀錄在小包包內的筆記本上，而我
    的隨身小包包曾經遺失過，時間我不記得了，也不知道是如
    何不見的；包包內有零錢、鑰匙、筆、系爭帳戶存摺及提款
    卡等物。又我是因為不知道包包遺失，始未處理，並非不予
    理會；且事後雖發現包包遺失，但我想說系爭帳戶沒有多少
    錢，也沒有印章，拾獲的人應該也沒辦法做什麼事，就不以
    為意而沒有去報案。系爭帳戶是我於95年3 月間起至5 月間
    止，任職新鑫租賃公司時薪資轉帳用的。我並沒有將系爭帳
    戶變買或交給別人使用云云。經查：
  (一)系爭帳戶係被告所開設乙節，業經被告供承在卷，並有華南
    商業銀行東高雄分行99年10月1 日函暨所附存款往來明細表
    暨對帳單（偵一卷第23、24頁）、財團法人金融聯合徵信中
    心查詢1 紙（板檢偵卷第35頁）等附卷可稽。又證人即被害
    人黃柏潤於上開時間，遭人以如事實欄所載之詐術詐騙，致
    陷於錯誤，匯款39,000元至系爭帳戶等情，業據黃柏潤於警
    詢時證述甚詳（板檢偵卷第25至27頁），且有受理刑事案件
    報案三聯單、受理詐騙帳戶通報警示簡便格式、內政部警政
    署反詐騙案件紀錄表、金融機構協助受詐騙民眾通知疑似警
    示帳戶通報單、內政部警政署反詐騙諮詢專線紀錄表（板檢
    偵卷第29至34頁）、華南商業銀行自動櫃員機交易明細單1
    紙（板檢偵卷第28頁）等在卷可按。是被告所有系爭帳戶確
    實遭真實姓名年籍不詳之成年詐騙集團成員，作為詐欺取財
    使用無訛。
  (二)衡諸金融帳戶存摺、提款卡、密碼為個人理財之重要工具，
    被告為受過基本國民教育之人，並有一定社會工作經驗，依
    其年齡及智識程度，理應將系爭帳戶之存摺、提款卡妥善保
    管，如未使用即應將之置於安全之地點加以保管，而如有遺
    失、失竊之情事，亦應立即申報掛失；尤以時下相關金融帳
    戶遭犯罪集團利用之新聞報導層出不窮，政府亦不遺餘力地
    提醒民眾注意、警覺，苟若遺失或失竊，應無不加理會之可
    能。查，被告於本院審理時陳稱：我遺失的包包內有：零錢
    、鑰匙、筆、筆記本、系爭帳戶存摺及提款卡等物，而我遺
    失的鑰匙，是機車鑰匙、住處大門鑰匙，但當時我有備用的
    機車鑰匙與大門鑰匙等語；是被告遺失之物品中，即有平常
    需用之機車、住處大門鑰匙，則被告豈會不知所有包包遺失
    之事？且被告為高職畢業有相當智識程度，並有工作經驗之
    成年人，於發現系爭帳戶存摺及提款卡遺失，即已得依此作
    為資金匯進提出之用，焉會認為系爭帳戶之印章並未一併遺
    失，而不以為意？又被告於偵查時供陳：我怕會忘記提款卡
    密碼，故有時會紀錄下來。又因銀行給我的密碼我不熟，所
    以我會改為我熟悉的號碼，我熟悉號碼是「450000」，密碼
    設定「450000」的依據是比較好記（偵二卷第13頁）等語；
    是被告即有慣用熟悉之提款卡密碼，焉須再將提款卡密碼記
    載在包包之筆記本內？顯均與事理有違。
  (三)況且，自詐騙集團之角度觀之，其等既知利用他人之帳戶掩
    飾犯罪所得，當知社會上一般正常之人如帳戶金融卡、密碼
    遭竊、遭騙或遺失，為防止不法取得之人盜領其存款或做為
    不法使用而徒增訟累，必於發現後立即報警或向金融機構辦
    理掛失止付，在此情形下，如仍以該帳戶作為犯罪工具，則
    在其等向他人詐騙，並誘使被害人將款項匯入該帳戶後，極
    有可能因帳戶所有人掛失止付而無法提領，則其等大費周章
    從事於犯罪之行為，甘冒犯罪後遭追訴、處罰之風險，卻只
    能平白無故替原帳戶所有人匯入金錢，而無法得償犯罪之目
    的；是以犯罪集團若非確定該帳戶所有人不會報警或掛失止
    付，以確定其等能自由使用該帳戶提款、轉帳，當不至於以
    該帳戶從事犯罪，而此等確信，在該帳戶係不法取得之情形
    ，實無發生之可能。益證被告上開所辯，多所矛盾且不合情
    理，顯係事後卸責之詞，委無足採。從而，系爭帳戶資料應
    係在被告管領之下，有意提供他人使用無訛。
  (四)再按金融存款帳戶攸關存戶個人財產權益之保障，非與本人
    有密切關係，一般人皆不致輕易提供他人使用，且一般人向
    金融機構開設帳戶，並無任何法令之限制，只須提出身分證
    、印章即可辦理開戶申請，此亦為眾所週知之事實，參以近
    年來利用人頭帳戶以行詐騙或恐嚇取財之事時有所聞，報章
    雜誌及新聞均多所宣導，是避免此等專屬性甚高之金融機構
    帳戶被不法行為人利用為詐財之工具，應係一般生活認知所
    易於體察之常識，則茍見他人不自己申請開立帳戶，反係蒐
    集不特定人之帳戶使用，衡情應當可預見收集之帳戶乃可能
    被利用為與財產有關之犯罪工具。是被告將系爭帳戶資料交
    付與他人，顯係有意提供該帳戶供人使用，且就他人將持系
    爭帳戶施行詐騙而使被害人匯款至其等帳戶之結果應有所認
    識，亦對此事實之發生並不違反其本意，自有幫助詐欺取財
    之未必故意至明。
  (五)綜上所述，被告前揭所辯，與事理常情不符，礙難採信，是
    本件事證明確，被告幫助詐欺取財犯行堪以認定，應予依法
    論科。
三、按刑法上之幫助犯，係對於犯罪與正犯有共同之認識，而以
    幫助之意思，對於正犯資以助力，而未參與實施犯罪之行為
    者而言，最高法院著有75年度台上字第1509號、84年度台上
    字第5998號及88年度台上字第1270號判決意旨可供參照。是
    以，如未參與實施犯罪構成要件之行為，且係出於幫助之意
    思提供助力，即屬幫助犯，而非共同正犯。本件被告將申設
    系爭帳戶之存摺、提款卡、密碼交付與真實姓名年籍不詳之
    人使用，及單純提供帳戶供人使用之行為，並不等同於向被
    害人施以欺罔之詐術行為，且亦無證據證明被告有參與詐欺
    取財犯行之構成要件行為。是被告所為，係對於詐騙集團成
    員遂行詐欺取財犯行，資以助力，揆諸上開判決意旨，自應
    成立幫助詐欺取財罪。核被告許景能所為，係犯刑法第30條
    第1 項、第339 條第1 項之幫助詐欺取財罪，爰依刑法第30
    條第2 項規定，按正犯之刑減輕之。爰審酌被告提供帳戶予
    詐欺者使用，助長詐欺犯罪，擾亂金融交易秩序，實為社會
    層出不窮詐財事件發生之根源，並使犯罪之追查趨於複雜，
    犯後未能坦承犯行，未見悔意，及其犯罪之目的、手段、智
    識程度、生活狀況、被害人所受損害等一切情狀，是公訴人
    具體求刑有期徒刑4 月，略嫌過重，量處如主文所示之刑，
    並諭知易科罰金之折算標準，以示懲儆。
據上論斷，應依刑事訴訟法第299 條第1 項前段、刑法第30條第
1 項前段、第2 項、第339 條第1 項、第41條第1 項前段，刑法
施行法第1 條之1 ，判決如主文。
本案經檢察官鄭珮琪到庭執行職務。
中    華    民    國    100    年    8    月    11    日
                  刑事第十六庭  審判長法  官  曾逸誠
                                      法  官  姚水文
                                      法  官  洪榮家
以上正本證明與原本無異。
如不服本判決應於收受送達後10日內向本院提出上訴書狀，並應
敘述具體理由；如未敘述上訴理由者，應於上訴期間屆滿後20日
內向本院補提理由書（均須按他造當事人之人數附繕本）「切勿
逕送上級法院」。
中    華    民    國   100    年    8     月    11    日
                                      書記官  陳鈺甯
附錄本案論罪科刑法條：
刑法第339條第1項：
意圖為自己或第三人不法之所有，以詐術使人將本人或第三人之
物交付者，處5 年以下有期徒刑、拘役或科或併科1 千元以下罰
金。